臺灣板橋地方法院民事判決　　　　　　　94年度訴字第1194號
原　　　告　新光產物保險股份有限公司
法定代理人　甲○○
訴訟代理人　丁○○
被　　　告　乙○○
上列當事人間侵權行為損害賠償事件，本院於民國94年9 月19日
言詞辯論終結，判決如下：
    主  文
被告應給付原告參佰壹拾肆萬貳仟捌佰元，及自民國九十四年六
月一日起至清償日止，按週年利率百分之五計算之利息。
訴訟費用由被告負擔。
本判決第一項於原告以新臺幣壹佰零伍萬元為被告供擔保後，得
為假執行。但被告如於執行標的物拍定、變賣或物之交付前，以
新臺幣參佰壹拾肆萬貳仟捌佰元為原告預供擔保，或將請求標的
物提存，得免為假執行。
　　事實及理由
一、原告主張：原告承保被告（即被保險人）所有車牌號碼２Ｄ
    －３０４２號（賓士Ｓ３２０型，下稱系爭車輛）自用小客
    車之竊盜損失險，於民國90年12月間，訴外人李翰倫、韓宥
    勝與被告明知系爭車輛並未失竊，竟仍由被告虛構該車失竊
    之不實事項，而向桃園縣警方報案，並由韓宥勝協助向原告
    申請保險理賠，經核算後，原告給付被告保險金新臺幣（下
    同）3,142,800 元，被告與李翰倫、韓宥勝共同向原告詐騙
    上開保險金，爰依民法第184條第1 項前段、第185條、第27
    2條、第273條第1 項之規定提起本件訴訟等語。併為聲明：
    (一)被告應給付原告3,142,800 元，及自起訴狀（即聲請支付
    命令狀）繕本送達被告之翌日起至清償日止，按年息百分之
    五計算之利息。(二)原告願供擔保，請准宣告假執行。
二、被告則以：被告確係於90年12月間以200 萬元向李翰倫購得
    系爭車輛並過戶，嗣因該車之車款與被告原欲購買之車款不
    符，被告乃與李翰倫約好於90年12月24日在桃園換車，突於
    當日23時50分許在桃園市○○○街、信光路口失竊，致無法
    將系爭車輛交予李翰倫換車，乃依法向警方報失竊並向原告
    申請保險理賠。被告因曾向李翰倫要求換車，故取得系爭車
    輛之保險理賠款（即上開保險金）後悉數轉交予李翰倫，之
    後李翰倫依約將車牌號碼６Ｄ－２５９９（Ｅ２８０型）交
    付被告，經行駛三個月餘，李翰倫通知該車因電腦問題須開
    回臺中車廠處理，即失蹤而無法聯繫迄今。李翰倫於被告將
    該車之保險理賠款轉交後數日，李翰倫方告知被告該車係其
    找人開走，並拿30萬元致謝，被告方知被李翰倫利用，被告
    並未共同參與詐騙保險金，李翰倫交付被告之30萬元，因屬
    不當得利，原告據以請求返還，被告並不爭執，且願返還原
    告該30萬元等語，資為抗辯。並聲明：原告之訴及假執行之
    聲請均駁回。
三、兩造均不爭執之事實：
  (一)系爭車輛為被告所有，被告以系爭車輛於90年12月24日在桃
    園市○○○街、信光路口失竊，而向警方報失竊並向原告申
    請保險理賠。
  (二)被告已取得系爭車輛之保險理賠款（保險金）3,142,800 元
    。被告將之轉交李翰倫，並由李翰倫將其中30萬元交付被告
    。
  (三)被告與李翰倫、韓宥勝共同向原告詐騙保險金3,142,800 元
    等情，業經臺灣桃園地方法院以93年度簡字第518 號判決確
    定。
四、原告主張：原告承保被告所有系爭車輛之竊盜損失險，於90
    年12月間，訴外人李翰倫、韓宥勝與被告明知系爭車輛並未
    失竊，竟仍由被告虛構該車失竊之不實事項，而向桃園縣警
    方報案，並由韓宥勝協助向原告申請保險理賠，經核算後，
    原告給付被告保險金3,142,800 元，被告與李翰倫、韓宥勝
    共同向原告詐騙上開保險金等語，並提出系爭車輛保單查詢
    資料、系爭車輛歷次出險查詢資料、系爭車輛匯款資料、臺
    灣桃園地方法院93年度簡字第518 號刑事判決附於本院94年
    度促字第28235 號卷可稽，被告對上開證據不爭執，惟辯稱
    ：被告係被李翰倫利用，被告並未共同參與詐騙保險金，李
    翰倫交付被告之30萬元，因屬不當得利，被告願返還原告等
    語。經查：
    (一)按「因故意或過失，不法侵害他人之權利者，負損害賠償
      責任。」、「數人共同不法侵害他人之權利者，連帶負損
      害賠償責任﹔不能知其中孰為加害人者，亦同。」、「數
      人負同一債務，明示對於債權人各負全部給付之責任者，
      為連帶債務。無前項之明示時，連帶債務之成立，以法律
      有規定者為限。」、「連帶債務之債權人，得對於債務人
      中之一人或數人或其全體，同時或先後請求全部或一部之
      給付。」，民法第184條第1 項前段、第185條第1 項、第
      272條、第273條第1 項分別定有明文。
    (二)系爭車輛為被告所有，被告以系爭車輛於90年12月24日在
      桃園市○○○街、信光路口失竊，而向警方報失竊並向原
      告申請保險理賠。被告已取得系爭車輛之保險理賠款（保
      險金）3,142,800 元。被告將之轉交李翰倫，並由李翰倫
      將其中30萬元交付被告。被告與李翰倫、韓宥勝共同向原
      告詐騙保險金3,142,800 元等情，業經臺灣桃園地方法院
      以93年度簡字第518 號判決確定之事實，既為兩造所不爭
      執，堪信實在。
    (三)被告辯稱：被告係被李翰倫利用，被告並未共同參與詐騙
      保險金等語。經查，被告與訴外人韓宥勝、李翰倫共同基
      於意圖為自己不法所有及未指定犯人誣告之犯竊，由被告
      至桃園縣政府警察局桃園分局埔子派出所，虛構該車於90
      年12月24日23時50分許在桃園縣桃園市○○○街、信光路
      口失竊之不實事項，未指定犯人而向該所執勤警員請求查
      緝竊車嫌犯，使不知情之值勤警員發給被告報案證明。被
      告旋透過韓宥勝向原告申請理賠，使該公司不知情之承辦
      人員陷於錯誤，經核算後，共理賠給被告3,142,800 元。
      得款後，被告分得30萬元，韓宥勝分得3 萬元，餘款由李
      翰倫取得之事實，業經臺灣桃園地方法院以93年度簡字第
      518 號判決確定，為被告所自認（見本院卷第33頁）無訛
      ，堪信屬實。被告就其所辯，復不能舉證以實其說，是被
      告此部分之抗辯，尚乏依據，要不可取。
    (四)被告請求訊問證人丙○○，以證明被告取得系爭車輛之保
      險理賠款（即上開保險金）後悉數轉交予李翰倫，被告分
      文未取之事實，因上開事證已明，實無調查必要，併予
      明。
    (五)基上，原告主張被告與李翰倫、韓宥勝共同向原告詐騙保
      險金3,142,800 元，而依民法第184條第1 項前段、第185
      條、第272條、第273條第1 項之規定，請求被告給付3,14
      2,800 元等語，即屬有據，應予准許。
五、按「給付無確定期限者，債務人於債權人得請求給付時，經
    其催告而未為給付，自受催告時起，負遲延責任。其經債權
    人起訴而送達訴狀，或依督促程序送達支付命令，或為其他
    相類之行為者，與催告有同一之效力。」、「遲延之債務，
    以支付金錢為標的者，債權人得請求依法定利率計算之遲延
    利息。」、「應付利息之債務，其利率未經約定，亦無法律
    可據者，週年利率為百分之五。」，民法第229條第2項、第
    233條第1 項前段及第203條定有明文。從而，原告依民法第
    184條第1項前段、第185條、第272條、第273條第1項之規定
    ，請求被告給付3,142,800 元，及自起訴狀（即聲請支付命
    令狀）繕本送達被告之翌日即94年6月1日起至清償日止，按
    年息百分之五計算之法定遲延利息，為有理由，應予准許。
六、原告陳明願供擔保聲請宣告假執行，核無不合，爰酌定相當
    之擔保金額，予以准許。
七、本件事證已臻明確，兩造其餘攻擊、防禦方法及舉證，經本
    院審酌後，認對於判決結果均無影響，爰不一一論述，併此
    指明。
據上論結，本件原告之訴為有理由，依民事訴訟法第78條、第39
0條第2項，判決如主文。
中　　華　　民　　國　　94　　年　　9 　　月　　30　　日
                  民事第一庭    法  官  楊千儀
以上正本證明與原本無異。
如對本判決上訴，須於判決送達後20日內向本院提出上訴狀（需
按他造人數附繕本）。
中　　華　　民　　國　　94　　年　　9 　　月　　30　　日
                                書記官　簡青根
